【裁判字號】    95,簡上,277
【裁判日期】    950823
【裁判案由】    傷害
【裁判全文】
臺灣桃園地方法院刑事判決             95年度簡上字第277號
上  訴  人  台灣桃園地方法院檢察署檢察官
上  訴  人
即  被  告  甲○○
選任辯護人  王依齡律師
上列上訴人等因被告家暴傷害案件案件，不服本院中華民國95年
5月30 日95年度桃簡字第10號刑事簡易判決（聲請簡易判決處刑
案號：94年度偵字第18539 號），提起上訴，本院管轄之第二審
合議庭判決如下：
    主  文
上訴駁回。
    事  實
一、甲○○與乙○○原係同居之男女朋友，具有事實上夫妻關係
    ，為家庭暴力防治法第3 條第2 款所列之家庭成員關係。甲
    ○○於民國94年7 月28日晚間駕車尋找乙○○，並於當日23
    時30分許，在桃園縣桃園市○○路與延平路路口前遇見乙○
    ○，二人因故發生爭執，甲○○竟基於傷害他人身體之犯意
    ，先對乙○○之身體為拉扯之行為，並毆打乙○○之頭部，
    乙○○因而倒地後，復以腳踹乙○○之腿、腳等部位，致乙
    ○○受有右小腿瘀挫傷、左踝及足瘀挫傷併左大腳趾骨折、
    左小腿挫傷及右側頭部皮下血腫8 乘4 公分等傷害。
二、案經乙○○訴由桃園縣政府警察局桃園分局報請台灣桃園地
    方法院檢察署檢察官偵查後聲請簡易判決處刑。
    理  由
一、被告甲○○固不否認與告訴人乙○○原係同居之男女朋友，
    具有事實上夫妻關係，並有於前揭時、地與告訴人發生拉扯
    ，致告訴人跌倒，而告訴人當日受有前述傷害等情，惟矢口
    否認有何故意傷害之犯行，辯稱告訴人之傷勢係因告訴人跌
    倒時頭部撞到車子，而跌倒後雙腳一直踢，踢到車門所造成
    云云。經查，證人即告訴人於原審時結證稱被告與其發生爭
    執，被告以拳頭毆打其頭部，在其倒地後，一直以腳踹其腳
    部，期間其有尖叫等語（見原審卷第25頁），核與證人即案
    發當時與被告通電話之吳信美、鄭輝源於原審證稱當時有聽
    到告訴人一直尖叫等情相符（見原審卷第40、42頁），此外
    ，復有行政院衛生署桃園醫院傷害診斷證明書一紙、告訴人
    受傷照片十四幀附卷可稽（見偵查卷第21頁、原審卷第18至
    21 頁） 。被告雖以前詞置辯，惟依告訴人之傷勢觀察，告
    訴人之右側頭部皮下血腫8 乘4 公分，如係因跌倒時撞及車
    子所致，應會有相當之碰撞聲，然證人吳信美、鄭輝源證稱
    當時於電話中有特別注意電話中之情形，均未聽到有開車門
    或碰撞到車子之聲音（見原審卷第40至42頁），且如僅係告
    訴人自行在地上亂踢，應無須持續發出尖叫聲達一分鐘，況
    以告訴人腳部之傷勢觀之，如係自行亂踢，於腳部受傷感覺
    疼痛即會停止，豈有踢至自己多處挫瘀傷，甚至骨折之理，
    足認被告上開所辯，僅為卸責之詞。綜上所述，告訴人之傷
    勢顯係被告故意毆打及踢踹所致，被告傷害犯行明確，應依
    法論科。
二、論罪科刑之依據：
  （一）被告行為後，刑法於94年2 月2 日修正公布，於95年7
        月1 日施行。按行為後法律有變更者，適用行為時之法
        律，但行為後之法律有利於行為人者，適用最有利於行
        為人之法律，現行刑法第2 條第1 項定有明文。刑法第
        2 條本身雖經修正，但刑法第2 條既屬適用法律之準據
        法，本身尚無比較新舊法之問題，應一律適用裁判時之
        現行刑法第2條 規定以決定適用之刑罰法律，核先敘明
        。又以本次刑法修正之比較新舊法，應就罪刑有關之共
        犯、未遂犯、想像競合犯、牽連犯、連續犯、結合犯，
        以及累犯加重、自首減輕暨其他法定加減原因（如身分
        加減）與加減例等一切情形，綜其全部罪刑之結果而為
        比較（參見最高法院95年度第8 次刑庭會議決議）。經
        查：
      1.刑法第277 條第1 項傷害罪，法定刑得科銀元1000元以
        下罰金，據修正後刑法施行法增訂第1 條之1 ：「中華
        民國94年1 月7 日刑法修正施行後，刑法分則編所定罰
        金之貨幣單位為新台幣。94年1 月7 日刑法修正時，刑
        法分則編未修正之條文定有罰金者，自94年1 月7 日刑
        法修正施行後，就其所定數額提高為30倍。但72年6 月
        26日至94年1 月7 日新增或修正之條文，就其所定數額
        提高為3 倍」及刑法第33條第5 款修正為：「主刑之種
        類如下：五、罰金：新台幣1000元以上，以百元計算之
        」等規定，是依修正後之法律，刑法第277 條第1 項傷
        害罪所得科處之罰金刑最高為新台幣30000 元、最低為
        新台幣1000元；然依被告行為時之刑罰法律，即罰金罰
        鍰提高標準條例第1 條前段規定得提高之倍數為10倍及
        刑法第33條第5 款規定之罰金最低額1 元計算，該罪之
        罰金刑最高為銀元10000 元，最低額為銀元1 元，換算
        為新台幣，最高額雖與新法同為新台幣30000 元，然最
        低額僅為新台幣3 元。因此，比較上述修正前、後之刑
        罰法律，修正後之刑法並未有利於被告。
      2.94年1 月7 日修正、95年7 月1 日施行前刑法第41條第
        1 項前段、修正前罰金罰鍰提高標準條例第2 條前段（
        現已刪除）規定，就易科罰金折算標準，應以銀元300
        元折算1 日，經折算為新台幣後，應以新台幣900 元折
        算為1 日。而修正後之刑法第41條第1 項前段規定：「
        犯最重本刑為5 年以下有期徒刑以下之刑之罪，而受6
        個月以下有期徒刑或拘役之宣告者，得以新台幣1000元
        、2000元或3000元折算1 日，易科罰金」，比較修正前
        後之易科罰金折算標準，修正後之刑法並未有利於被告
        。
      3.綜合上述，各條文修正前、後之比較，95年7 月1 日修
        正施行後之刑法規定並未有利於被告，揆諸前揭最高法
        院決議及修正後刑法第2 條第1 項前段、後段規定之「
        從舊、從輕」原則，自應全部適用被告行為時之法律，
        即修正前刑法之相關規定予以論處。
  （二）查被告與告訴人原係同居之男女朋友，具有事實上夫妻
        關係，係家庭暴力防治法第3 條第2 款所定之家庭成員
        ，被告故意實施家庭暴力行為，其行為屬家庭暴力防治
        法第2 條第2 項之家庭暴力罪。核被告所為，係犯行為
        時之刑法第277 條第1 項之傷害罪。原審判決雖未及比
        較新舊法之適用，而修正後之規定係以適用行為時法為
        原則，因此原判決雖未及比較適用，然上訴本院後，經
        比較新舊法，行為後之法律並非較有利於行為人，仍應
        適用行為時法，則原判決適用行為時法即無不當，自不
        構成撤銷之事由。原審以被告上揭罪證明確，適用修正
        前之刑法第277 條第1 項、第41條第1 項前段、罰金罰
        鍰提高標準條例第1 條前段、修正前罰金罰鍰提高標準
        條例第2 條之規定，並審酌被告因與告訴人係同居之男
        女朋友，因細故起爭執而一時情緒失控傷害告訴人之犯
        罪動機、目的、徒手毆打告訴人成傷之犯罪手段，暨其
        犯罪時所受之刺激及其品行、生活狀況、智識程度、告
        訴人所受傷勢，至今尚未與告訴人達成和解，犯後未坦
        承全部犯行等一切情狀，量處被告拘役50日，並諭知易
        科罰金之折算標準，以示懲儆，認事用法均無不合，量
        刑亦無不當。檢察官上訴意旨略以：告訴人復健4 月有
        餘、被告惡性重大、無和解誠意，原審量刑過輕云云，
        ，被告上訴意旨略以被告並非故意造成告訴人之傷害，
        因認係過失傷害云云，自均無理由，應予駁回。
據上論斷，應依刑事訴訟法第455 條之1 第1 項、第3 項、第
364 條、第368 條，判決如主文。
本案經檢察官蔡孟利到庭執行職務。
中    華    民    國    95    年    8     月    23    日
                  刑事第一庭審判長法  官  曾淑華
                                  法  官  朱美璘
                                  法  官  王耀興
以上正本證明與原本無異。
不得上訴。
                                  書記官  文巧雲
中    華    民    國    95    年    8     月    23    日
附錄本案論罪科刑法條：
中華民國刑法第277 條第1 項
傷害人之身體或健康者，處三年以下有期徒刑、拘役或一千元以
下罰金。


司法院資訊處製作；財團法人民間司法改革基金會備份。
